臺灣臺北地方法院刑事判決　　　　　　　　　　　　　　九十三年度易字第七九號
　　公　訴　人　臺灣臺北地方法院檢察署檢察官
　　被　　　告　戊○○
右列被告因詐欺案件，經檢察官提起公訴（九十一年度偵字第二二三一三號），本院
判決如左：
    主  文
戊○○無罪。
    理  由
一、公訴意旨略以：被告戊○○（原名劉佳昇，於民國九十二年六月十七日更名）明
    知告訴人甲○○係以在臺灣收購限量球鞋後於香港轉售為業，曾幫告訴人在臺灣
    購買限量球鞋數次，竟基於意圖為自己不法所有之概括犯意，先於九十一年四月
    四日在臺北市，向告訴人佯稱可以在臺灣幫忙購買限量球鞋，惟需先交付訂金，
    使告訴人陷於錯誤，而委託被告在臺灣代為購買限量球鞋，因告訴人當日急於返
    回香港，遂將新臺幣（下同）八萬元委託案外人乙○○轉交被告，然因被告於同
    日已先答應乙○○之合夥人張家晟代為購買限量球鞋，且亦已自張家晟處收受八
    萬元，惟被告向乙○○謊稱並未購得任何限量球鞋無法交付球鞋，遂向乙○○表
    示將告訴人所交付之八萬元抵付應返還張家晟之款項，亦未交付告訴人任何球鞋
    。被告又於同年月十六日，向告訴人佯稱有朋友可以在臺灣南部地區代為購買限
    量球鞋，使告訴人陷於錯誤，而依被告之指示將十五萬元交付與案外人丁○○後
    ，被告即遍尋不著，多方尋找到被告後，被告均否認上情，告訴人始知受騙。因
    認被告涉有刑法第三百三十九條第一項之詐欺取財罪嫌。
二、按犯罪事實應依證據認定之，無證據不得推定其犯罪事實；不能證明被告犯罪者
    ，應諭知無罪之判決，刑事訴訟法第一百五十四條、第三百零一條第一項分別定
    有明文。又告訴人之告訴，本以使被告受刑事訴追為目的，故其陳述是否與事實
    相符，自應調查其他證據，以資審認，茍其所為攻擊之詞，尚有瑕疪，則在此瑕
    疵未予究明以前，即不能遽採為斷罪之基礎 ，最高法院著有六十九年台上字第
    一五三一號判例可資參照。
三、本案公訴人認被告涉有右揭罪嫌，無非係以告訴人甲○○、證人乙○○之指述、
    證述，及被告自承前曾數次受告訴人之託代為購買限量球鞋等情為其主要論據。
    訊據被告戊○○堅決否認涉有前開犯行，並辯稱：伊並未收到告訴人所交付前述
    二筆款項，原本伊雖曾答應告訴人代為至南部地區購買球鞋，後來伊告知告訴人
    伊須上課，要其找伊友人丁○○，且某日伊與友人丁○○去機場接告訴人後，於
    車上告訴人尚表示再考慮是否委託丁○○代為至南部地區購買球鞋，並稱其與友
    人丁○○不熟，伊並無答應告訴人代為購買球鞋而收受各該款項之情形等語。
四、經查，被告固不否認前曾多次代告訴人購買限量球鞋，惟就前揭二次告訴人委託
    被告購買限量球鞋之詳情，告訴人於九十二年二月十八日偵查中先係指稱：伊第
    一筆款項係交付與阿傑（即案外人乙○○）轉交與被告，第二筆款項則交付與被
    告，於九十二年二月二十一日偵查中則指稱：於九十一年四月四日，因被告要幫
    伊買鞋，而伊急著回香港，才將八萬元交給送伊前往搭機之案外人乙○○，而九
    十年四月十六日該次，被告送伊時說及有朋友可幫忙至南部買鞋，原本伊要一起
    去，被告表示車內尚須置放鞋子等物品怕坐不下，要伊先交付款項給其朋友丁○○，伊當時才交款十五萬元給丁○○等情，就第二筆款項之交付對象，告訴人先
    指稱係交付與被告，其後又稱係交付與案外人丁○○轉交被告，二者顯不相同，
    而就第一筆款項之交付情形，告訴人雖指陳係交付與案外人乙○○轉交被告，惟
    所稱該筆款項係欲轉交被告代為購買限量球鞋一事，究竟告訴人事前或事後與被
    告為如何約定內容，有無談及確切交貨時間等，均未見告訴人為清楚指述，再與
    告訴人於警詢時所稱：伊係於九十年四月六日在臺北市○○○路衣蝶百貨前第一
    次交款九萬元與被告作為訂貨貨款，後來因被告表示貨款不足，伊第二次才於同
    年十八日在台北市○○街一百號前交付被告十八萬元等情相較，非惟與其在偵查
    中所指陳第一、二次付款之數額不同，關於第一次付款之時間、地點亦迥異，甚
    且絲毫未曾提及有委託案外人乙○○轉交之情形，遑論依其警詢時所述情節，先
    後二筆款項交付情由均基於同一筆交易事宜，告訴人之前開指述先後歧異，對被
    告究竟有無同意代為購買限量球鞋及實際上有無取得各該款項等情，更有疑問，
    而其經本院傳喚復均未能到庭，已難僅憑告訴人上開顯有疑問且尚有不明之指述
    即入被告於罪；其次，證人乙○○在九十二年二月二十一日偵查中雖曾證稱：當
    日被告原本答應要幫伊合夥人即案外人張家晟買限量鞋，並已收受案外人張家晟
    之八萬元，後來其未買到，之後被告與告訴人電話聯絡，託被告買限量鞋，並由
    伊轉交八萬元，因迄當日晚上均未買到鞋，伊才與被告談妥以告訴人所交付八萬
    元抵付應歸還案外人張家晟之款項等語，但其於九十二年二月十一月二十四日偵
    查中又稱：九十一年四月十六日當日因ＮＩＫＥ發表新鞋，伊與友人張家晟各自
    出一筆錢，先給八萬元，伊朋友張家晟於早上即直接拿錢給被告，伊則和被告約
    定在新光三越百貨公司信義店見面後一起買鞋，被告並向伊表示各買各的，等到
    晚上別人會給其一批鞋，伊會用八萬元購買，視買到多少再分給伊，而因被告要
    留下處理鞋子，由伊載送告訴人前往取行李搭機，當時告訴人有交付伊八萬元欲
    轉交被告，但該日晚上伊友人張家晟說未拿到鞋子，伊以電話詢問被告如何處理
    ，告訴人之八萬元就抵掉該筆鞋款等語，姑不論依證人乙○○所述情節，被告究
    竟有無同意受告訴人委託代為購買球鞋一事並不明，且其既自承收受告訴人之該
    筆八萬元款項即未與被告見面，並稱該筆款項後續用以抵付案外人張家晟前曾交
    付與被告之購鞋款，足見該筆款項確實未曾交由被告取得，而證人乙○○所稱被
    告有收受案外人張家晟八萬元購鞋款一事，亦為被告所否認，且以其所述若該案
    外人張家晟交付與被告之八萬元係其與案外人張家晟所合資出錢，縱使案外人張
    家晟有先交付該筆款項與被告作為購鞋之用，在其後係伊陪同被告前往買鞋未果
    之情形下，其何以竟未先自被告處取回該筆款項，已違常情，又其與被告、案外
    人張家晟間之關係為何，被告有無因之同意證人乙○○將告訴人所提供之八萬元
    先抵付歸還案外人張家晟等情，觀諸證人乙○○之前開證述亦均語焉不詳且有悖
    情之處，以其對被告與告訴人間有無約定、詳情為何等復難認有在場與聞之情況
    ，實難認其前開證述內容有何足以謂被告有對告訴人詐取財之行為；至於告訴人
    所指述曾交付第二筆款項十五萬元與案外人丁○○之部分，亦據證人丁○○於本
    院審理中證稱並未自告訴人處取得前開十五萬元款項；因之，告訴人之指述既先
    後不一且顯有疑問，而證人乙○○於偵查中所證稱收款緣由、有無交付被告、原
    因為何等亦值存疑，且於本院審理復經先後二次傳喚均未到庭之情形下，被告有
    無收受告訴人所提出之前開二筆款項一事非惟不明，就其有何對告訴人施用詐術
    之行為，亦乏相關事證足以說明；此外，復無其他積極證據足資證明被告確有如
    公訴人所指訴之詐欺取財行為，揆諸前揭規定意旨及說明，本案既不能證明被告
    犯罪，依法自應諭知其無罪之判決，以示慎審。
據上論斷，應依刑事訴訟法第三百零一條第一項，判決如主文。
本案經檢察官丙○○到庭執行職務
中　　　華　　　民　　　國　　九十三　　年　　　八　　　月　　二十七　　日
                                      臺灣臺北地方法院刑事第十六庭
                                          審判長法  官  劉嶽承
                                                法  官  王幸華
                                                法  官  林麗真
右正本證明與原本無異
如不服本判決應於送達後十日內向本院提出上訴狀
                                                書記官  張汝琪
中　　　華　　　民　　　國　　九十三　　年　　　八　　　月　　二十七　　日
